【裁判字號】    97,小上,34
【裁判日期】    971008
【裁判案由】    給付信用卡消費款
【裁判全文】
臺灣板橋地方法院民事裁定              97年度小上字第34號
上  訴  人  丙○○
被上訴人    美商花旗銀行股份有限公司
法定代理人  乙○○
訴訟代理人  甲○○
            丁○○
上列當事人間請求給付信用卡消費款事件，上訴人對於中華民國
97年1 月31日本院三重簡易庭97年度重小字第120 號小額訴訟事
件第一審判決提起上訴，本院裁定如下：
    主      文
上訴駁回。
第二審訴訟費用新臺幣壹仟伍佰元由上訴人負擔。
    理      由
一、按對於小額程序之第一審裁判之上訴，非以其違背法令為理
    由，不得為之，民事訴訟法第436 條之24第2 項定有明文。
    所謂判決違背法令係指判決不適用法規或適用不當者而言。
    且依同法第436 條之25規定，上訴狀應記載上訴理由，並表
    明原判決所違背之法令及其具體內容，以及依訴訟資料可認
    為原判決有違背法令之具體事實，上訴狀或理由書如未依此
    項方法表明者，即難認為已對小額訴訟第一審判決之違背法
    令有具體之指摘，又上訴理由如僅引用原審判決時之攻擊防
    禦方法作為上訴理由，應認為未對原審判決有何具體之指摘
    ，不得謂已合法表明上訴理由，其上訴均難認為合法。又如
    未於上訴後二十日內補提合法之上訴理由書，毋庸命其補正
    ，法院得逕以裁定駁回之，亦為民事訴訟法第436 條之32第
    2項規定準用同法第471條、第442條第3項等規定甚明。又於
    小額訴訟程序，當事人於第二審程序不得提出新攻擊或防禦
    方法，但因原法院違背法令致未能提出者，不在此限。亦為
    民事訴訟法第436條之28所明定。
二、本件上訴人係對於小額訴訟之第一審判決提起上訴，核其於
    上訴理由狀所載均仍指陳：上訴人於民國92至93年間突然接
    到花旗銀行所委託之金融公司電話告知有信用卡費及利息共
    新臺幣（下同）16萬多元未繳，上訴人即告訴對方花旗信用
    卡早已於87年農曆年過後（上訴人於年前一生唯一一次信用
    借款10萬元於過年領完年終獎金年後上班日隨即還清此次借
    款），繳完當期卡費後，於3-5 日內去電信用卡服務中心告
    知因繳款不便（當時有他家銀行信用卡可自動扣繳），所以
    要停用所有花旗公司信用卡，一切停卡程序均依照當時信用
    卡服務中心人員指示辦理，金融公司人員告知當時是否有未
    繳清之款項，上訴人回答是一般守法百姓，與銀行間的往來
    款項（包含房貸信用卡費）除了偶爾因忘記會延滯幾日，不
    然都會在繳款期限內繳清不曾欠費，請他可調閱上訴人的銀
    行往來資料，之後期間也一直與花旗銀行聯絡請求調閱消費
    資料，至今該行均未提供任何資料給上訴人，僅說會請他們
    的法務人員與上訴人聯絡，最後還是由金融公司人員與上訴
    人聯絡，花旗公司暨金融公司罔顧上訴人權利，上訴人於87
    年農曆年（約2 月份）後既已停用該公司所有信用卡，當時
    若有問題為何上訴人在87至92、93年間並未接到該公司的電
    話告知或任何書面通知，期間上訴人並無搬遷或更換電話，
    得知此事後，花旗暨金融公司若有要上訴人配合調查時，上
    訴人都全力配合調查，結論未果最後仍舊要上訴人付清他們
    單方面所言之款項，上訴人於97年2 月27日至警局簽領回訴
    訟文後，隨即與花旗信用卡中心聯絡了解情形之後，花旗仍
    舊請金融公司高小姐與上訴人聯繫，高小姐告知上訴人本案
    在97年1 月31日因上訴人未到案法院說明所以已經定案，而
    且已過不服判決20日（高小姐說97年2 月20日到期）內上訴
    日期，要上訴人默認這些款項，上訴人跟他說明為何不付這
    些款項的理由，也告知他在97年1 月31日前上訴人並沒有收
    任何法院要上訴人到案說明的文案，高小姐說會請公司法務
    人員與上訴人聯絡，97年3 月3 日下午2 時50分左右金融公
    司法務人員萬先生來電詢問上訴人要如何處理此事，上訴人
    說期間你們都未聯絡，上訴人準備上訴，萬先生說上訴人是
    在89年度一次電話告知停卡，一次親自至銀行辦理停卡，上
    訴人說不對，上訴人於87農曆年後電話至服務中心停卡，萬
    先生說是否有87年時的停卡電聯證據或有當時承辦人員資料
    ，上訴人回答是一般百姓一切程序均照服務人員指示辦理，
    上訴人不是吃飽沒事做，等著跟銀行相告，萬先生說上訴人
    只有一次上訴機會，如果沒有證據無法勝訴，上訴人反問他
    要如何處理，他說與其大家浪費時間上法院，既然錢可以解
    決，就不如用錢解決，說我至今含利息共欠花旗21萬多元，
    他要上訴人以6 萬元解決，上訴人說根本無欠花旗錢，怎麼
    可以你們說了就應該付呢？所以，上訴人請求花旗銀行暨其
    委託之金融公司（討債公司）未盡調查之責，盡然一昧要求
    上訴人支付信用卡款項及利息，因而拒付美商花旗銀行股份
    有限公司請求支付信用卡消費款，反控花旗銀行暨其委託之
    金融公司（討債公司）未盡調查之責，盡然一昧要求上訴人
    支付信用卡款項及利息；上訴人是直接到上海銀行蘆洲分行
    櫃台以現金繳款，在上訴人停卡後，有要求要將副卡也一起
    停卡，副卡是由上訴人的朋友在使用，在停卡後，還是有消
    費紀錄，當上訴人知道這件事情後，已經聯絡不到那位持有
    副卡的朋友，94年7 月前我的地址並沒有變更，我沒有住過
    三重市○○路；並聲明請求廢棄原判決，並駁回被上訴人在
    第一審之訴等語。
    被上訴人則聲明請求駁回上訴；並主張其並未收到上訴人之
    還款，當時帳單地址是在三重市○○路等語。
三、經查，原判決係於97年2 月18日以寄存於臺北縣政府警察局
    蘆洲分局三民派出所方式送達上訴人，依民事訴訟法第138
    條第2 項規定，應經過10日即97年2 月28日發生送達效力，
    而上訴人於97年3 月3 日具狀提起本件上訴，尚在法定之上
    訴期間提起上訴，合先敘明。又查，本件被上訴人前於96年
    12月27日起訴請求上訴人返還使用信用卡消費款，經原審指
    定於97年1 月31日上午10時54分在本院三重簡易庭第一法庭
    為言詞辯論，該言詞辯論期日通知書及被上訴人起訴狀繕本
    業於97年1 月8 日寄存於臺北縣政府警察局蘆洲分局三民派
    出所而為送達，此有送達證書附於原審卷內可參（見原審卷
    第15頁），而上訴人戶籍原設於臺北縣蘆洲市○○街32巷11
    弄3 號7 樓，於94年7 月29日變更為臺北縣蘆洲市○○街32
    巷33弄16號4 樓，亦有戶籍謄本附於原審卷內可稽（見原審
    卷第20頁），而前述臺北縣蘆洲市○○街32巷11 弄3號7 樓
    地址則為上訴人與被上訴人訂立信用卡契約時，於申請書上
    所填列之地址，亦有該信用卡申請表影本附於原審卷內可參
    （見原審卷第4 頁），則原審之言詞辯論期日通知書及他造
    當事人所提出之起訴狀繕本業已於言詞辯論期日前5 日以前
    通知上訴人，合於民事訴訟法第436 條之23規定準用同法第
    429 條第2 項規定之就審期間之規定，原審乃因上訴人業已
    經合法通知而未於言詞辯論期日到場辯論，因而依到場之被
    上訴人之聲請為一造辯論判決，其程序並無違誤，上訴人指
    摘其於原審判決前並未曾收到言詞辯論期日通知書一節，尚
    非可採為認定原判決有程序上違法之依據。復查，上訴人於
    上訴後抗辯稱其已經於87年農曆年後將其因預借現金所欠之
    信用卡款以現金臨櫃繳款方式償還完畢，且其已經以電話通
    知被上訴人停用包含正卡及附卡等向被上訴人申請之信用卡
    ，又未曾住居於三重市○○路地址等情，然其於上訴後所為
    否認乃屬未於第一審程序提出之新防禦方法，且上訴人又未
    提出其清償被上訴人全部債務之證據，其所提此一抗辯本非
    得於小額訴訟事件之第二審程序中所得提出者，依據前開民
    事訴訟法第436 條之28之規定，當事人不得於第二審程序提
    出新攻擊或防禦方法，上訴人所提之上述抗辯又非因原法院
    違背法令而未能提出，乃係可歸責於上訴人自己之事由而未
    能提出，是其上開新防禦方法及證據之提出，於程序上並非
    合法，而不能於小額訴訟事件之第二審程序中予以審酌者。
    然又依被上訴人所提出之上訴人帳單資料，其在87年03月09
    日前之帳單地址均為臺北縣蘆洲市○○街32巷11弄3 號7 樓
    ，自87年04月09日後則變更為臺北縣三重市○○路○ 段7 巷
    34號2 樓，在此之前之自86年07月09日帳單即常有附卡以電
    話預借現金之消費款項出現，至於上訴人所稱其預借現金部
    分，則係於87年12月19日在上海商業儲蓄銀行蘆洲分行辦理
    ，嗣後並無還款紀錄，可見上訴人所稱已於87年農曆年後將
    該預借現金款項償還被上訴人一節，亦非可採，而由其帳單
    地址變更之時間觀之，亦難認定上訴人所抗辯確實不知帳單
    地址有所變更之情形屬實，以上訴人積欠被上訴人之帳款既
    尚未清償完畢，其所稱已與被上訴人終止信用卡契約一節，
    顯然不符常情，即難以認為上訴人之抗辯為真實。此外，上
    訴人又未具體指出原審判決有如何違背法令情事，更未指明
    原審判決所違反之法令條項或其內容以及依訴訟資料有何判
    決違背法令之具體事實，參諸前開說明，自不得謂已合法表
    明上訴理由，且上訴人迄今仍未能補正之，從而本件上訴，
    顯難認為合法，應予駁回。
四、本件第二審訴訟費用應依民事訴訟法第436 條之19條第1 項
    確定其數額為新臺幣1,500 元，應由上訴人負擔。
五、依民事訴訟法第436 條之32第2 項、第444 條第1 項前段、
    第471 條第1 項、第95條、第78條、第436 條之19第1 項，
    裁定如主文。
中    華    民    國    97    年    10    月    8     日
            民事第一庭  審判長法  官  李世貴
                              法  官  黃信樺
                              法  官  許瑞東
右為正本係照原本作成
本裁定不得抗告
中    華    民    國    97    年    10    月    8     日
                              書記官  賴玉芬


司法院資訊處製作；財團法人民間司法改革基金會備份。
